臺灣板橋地方法院刑事判決　　　　　　　94年度訴字第1756號
公　訴　人　臺灣板橋地方法院檢察署檢察官
被　　　告　甲○○
上列被告因違反洗錢防制法案件，經檢察官提起公訴（94年度偵
字第11738 號），本院判決如下：
    主  文
甲○○幫助掩飾因自己重大犯罪所得財物，處有期徒刑月，如
易科罰金，以佰元折算壹日。所得財物新台幣貳仟元沒收，如
全部或一部不能沒收時，以其財產抵償之。
    事  實
一、甲○○能預見其提供自己之金融帳戶存摺、提款卡供他人使
    用，可能掩飾不詳犯罪集團因重大犯罪所得財物之用，竟基
    於幫助洗錢之犯意，於民國93年9 月間，因見中國時報分類
    廣告刊登承租金融機構帳戶之廣告，即以報載之電話與姓名
    、年籍不詳、綽號「阿國」之成年男子聯絡，在臺北火車站
    附近，將其所有在臺北縣永和市○○路102 號第一商業銀行
    雙和分行申設之帳號00000000000000號帳戶存摺及提款卡，
    以新台幣（下同）2,000 元之代價，租予綽號「阿國」之男
    子，該男子復與所屬詐騙集團持以作為掩飾重大犯罪所得財
    物之用，並由該詐騙集團於同年10月2 日以電話向乙○○佯
    稱，得由中華郵政股份有限公司（下稱中華郵政公司）郵局
    撥付85年度退稅金等語，致乙○○陷於錯誤，乃依對方指示
    ，持郵局金融卡，於該日中午12時45分許，在臺北市北投區
    致遠郵局，以自動提款機接續匯款99,989元、7,075 元至甲
    ○○之上開帳戶內，嗣乙○○發覺有異後，報警處理，警方
    旋將前述帳號列為警示帳戶，迨甲○○於同年10月2 日中午
    12 時45 分許，至前揭銀行詢問另開薪資帳戶時，為警查獲
    。
二、案經乙○○訴由（起訴書漏載此部分）臺北縣政府警察局永
    和分局報請臺灣板橋地方法院檢察署檢察官偵查起訴。
    理  由
一、訊據被告甲○○固坦承於上述時、地，將其所有之前開銀行
    帳戶存摺及提款卡，以2,000 元之代價，租予綽號「阿國」
    之男子，但矢口否認有犯罪故意，並辯稱：其係相信廣告所
    載，租用帳戶係為富人節稅，故將帳戶及提款卡交予綽號「
    阿國」之男子等語。
二、查告訴人乙○○遭詐騙，並將款項匯款至被告前述帳戶內等
    節，業據告訴人於警詢中指訴綦詳，並有詐騙帳戶通報警示
    詐騙電話電話申請表、中華郵政公司自動櫃員機交易明細表
    、第一商業銀行雙和分行93年10月22日（93）1 雙和字第14
    7 號函暨所附被告國民身分證影本、印鑑卡、存摺存款明細
    表、未登摺帳項查詢清單、同銀行94年5 月18日（94）1 雙
    和字第41號函暨所附存款明細分類帳等附卷可稽。
三、次查，本件詐騙集團係以告訴人可退稅為幌，利用租得之被
    告人頭帳戶實施詐欺，觀諸該犯罪集團成員大費周章收集存
    摺，再以電話對社會大眾詐騙財物，其施用詐術之對象必甚
    廣泛，且當有組織與計畫，可徵該犯罪集團成員，均恃此種
    詐欺他人財物為生，以詐欺為常業，所為係洗錢防制法第3
    條第1 項第5 款所指之重大犯罪，其掩飾上開自己重大犯罪
    所得之財物，自屬洗錢防制法第2 條第1 款所規定之洗錢行
    為。
四、復查，於金融機構開設存款帳戶請領存摺及提款卡乙事，原
    係針對個人身分之社會信用而予以資金流通，具有強烈之屬
    人性，而金融帳戶為個人理財之工具，於金融機構申請開設
    存款帳戶亦無任何特殊之資格限制，一般民眾皆可以存入最
    低開戶金額之方式，任意於金融機構申請開設存款帳戶，且
    一人並可於不同之金融機構申請多數之存款帳戶使用，此屬
    眾所周知之事實，亦為被告所應知，是依一般人之社會生活
    經驗，若見他人不以自己名義申請帳戶，反而向人收購、借
    用或租用存款帳戶供己使用，對於該等帳戶是否供洗錢等目
    的不法使用，當有合理之懷疑。再以被告之年齡、智識、生
    活經驗，當係心智成熟之成年人，且利用他人帳戶從事重大
    犯罪洗錢之方式，早為傳播媒體廣為報導，其應有預見出租
    存摺及提款卡供他人使用，係幫助從事重大犯罪之人以上開
    帳戶掩飾犯罪所得財物，然被告仍以2,000 元之代價，將其
    帳戶之存摺、提款卡率然交予姓名、年籍不詳之人，可見其
    主觀上係本於縱令因而幫助他人掩飾重大犯罪所得財物，亦
    不違反其本意。參諸政府及媒體已多有宣導，金融機構帳戶
    不可能作為退稅之管道，又縱有得退稅之人，依常理，勢必
    利用其個人帳戶，自無假借他人帳戶之必要，否則亦徒生手
    續之繁瑣，甚或易生權利爭執，此自非被告所得諉為不知。
    況被告於本院審理時復自承，其曾遭類似手法之詐騙集團騙
    取財物乙情，則被告顯非不知其所為，乃可預見係在幫助犯
    罪，據此足徵被告將帳戶存摺及提款卡交付他人使用，顯有
    幫助洗錢之行為及不確定故意，至為灼然。本案事證業臻明
    確，被告幫助洗錢犯行，洵堪認定，應依法論科。
五、核被告所為，係犯刑法第30條第1 項、洗錢防制法第9 條第
    1 項之幫助掩飾因自己重大犯罪所得財物罪；起訴書認係犯
    洗錢防制法第9 條第2 項之（起訴書贅載幫助）洗錢罪，於
    法未洽，應予變更。其基於幫助之意思，參與洗錢構成要件
    外之行為，為幫助犯，應依刑法第30條第2 項之規定，減輕
    其刑。本院審酌其提供帳戶予不法詐欺集團，非但增加被害
    人尋求救濟之困難，亦使不法詐欺集團得以順利掩飾其常業
    詐欺所得財物，另盱衡其犯罪動機、目的、手段、智識程度
    、所生告訴人財產損失、犯罪所得、素行、犯罪後態度等一
    切情狀，茲量處如主文所示之刑，併諭知易科罰金之折算標
    準，以示懲儆。查被告因本件犯行得款2,000 元，已據其供
    承明確，故應依洗錢防制法第12條第1 項之規定，予以諭知
    沒收，如全部或一部不能沒收時，以其財產抵償之。至上開
    存摺及提款卡雖係被告所有，但未扣案，而衡情，犯罪集團
    知悉被告被查獲後，必將之棄置滅失，以避免洩漏犯罪蹤跡
    ，為避免執行困難，爰不為沒收之宣告。
六、起訴書另以被告於交付上揭第一商業銀行存摺、提款卡時，
    並同時交付其所有國泰世華商業銀行帳戶第一商業銀行存摺
    、信用卡予綽號「阿國」男子，此亦涉犯洗錢防制法第9 條
    第2 項之罪（按仍應係刑法第30條第1 項、洗錢防制法第9
    條第1 項罪之誤認）乙節，被告亦坦承有該事實。惟按被告
    或共犯之自白，不得作為有罪判決之唯一證據，仍應調查其
    他必要之證據，以察其是否與事實相符；又犯罪事實應依證
    據認定之，無證據不得認定犯罪事實，刑事訴訟法刑事訴訟
    法第156 條第2 項、第154 條第2 項分別定有明文。又認定
    不利於被告之事實，須依積極證據，茍積極證據不足為不利
    於被告事實之認定時，即應為有利於被告之認定，更不必有
    何有利之證據；且刑事訴訟法上所謂認定犯罪事實之積極證
    據，係指適合於被告犯罪事實之認定之積極證據而言，雖不
    以直接證據為限，間接證據亦包括在內，然無論直接或間接
    證據，其為訴訟上之證明，須於通常一般之人均不致有所懷
    疑，而得確信其為真實之程度者，始得據為有罪之認定，倘
    其證明尚未達到此一程度，而有合理之懷疑存在時，自不能
    以推測或擬制之方法，以為有罪裁判之基礎，最高法院著有
    30年上字第816 號、29年上字第3105號、76年台上字第4986
    號、40年台上字第86號等判例意旨均可資參照。查檢察官就
    此起訴事實，並未舉證證明被告有何國泰世華商業銀行帳戶
    存摺、提款卡，亦未證明被告確有交付此銀行存摺、信用卡
    予他人之事實，更無證明犯罪集團曾利用此存摺、提款卡作
    為犯罪之工具，而本院復查無其他稽證可資證明被告有檢察
    官此部分所指之罪嫌，故不能遽以被告之自白，逕為其不利
    之認定，是不能證明其此部分犯罪，惟依起訴書意旨既認此
    與被告前揭應論之罪，屬事實上之一行為，自毋庸另為無罪
    判決之諭知，附此敘明。
七、依刑事訴訟法第299 條、第300 項，洗錢防制法第9 條第1
    項、第12條第1 項，刑法第11條前段、第30條第1 項、第2
    項、第41條第1 項前段，罰金罰鍰提高標準條例第2 條，判
    決如主文。
中　　華　　民　　國　　94　　年　　11　　月　　2 　　日
                  刑事第十五庭  審判長法  官  林海祥
                                      法  官  汪怡君
                                      法  官  朱敏賢
以上正本證明與原本無異。
如不服本判決，應於判決送達後10日內，向本院提出上訴狀。
                                      書記官  郭勝華
中　　華　　民　　國　　94　　年　　11　　月　　2 　　日
附錄本案論罪科刑法條全文：
洗錢防制法第9 條：
犯第二條第一款之罪者，處五年以下有期徒刑，得併科新臺幣三
百萬元以下罰金。
犯第二條第二款之罪者，處七年以下有期徒刑，得併科新臺幣五
百萬元以下罰金。
以犯前二項之罪為常業者，處三年以上十年以下有期徒刑，得併
科新臺幣一百萬元以上一千萬元以下罰金。
法人之代表人、法人或自然人之代理人、受雇人或其他從業人員
，因執行業務犯前三項之罪者，除處罰行為人外，對該法人或自
然人並科以各該項所定之罰金。但法人之代表人或自然人對於犯
罪之發生，已盡力監督或為防止行為者，不在此限。
犯前四項之罪，於犯罪後六個月內自首者，免除其刑；逾六個月
者，減輕或免除其刑；在偵查或審判中自白者，減輕其刑
